【裁判字號】    99,交抗,48
【裁判日期】    991019
【裁判案由】    違反道路交通管理處罰條例聲明異議
【裁判全文】
臺灣高等法院花蓮分院交通事件裁定      99年度交抗字第48號
抗  告  人
即受處分人  甲○○
上列抗告人因違反道路交通管理處罰條例案件，不服臺灣臺東地
方法院99年度交聲字第138號中華民國99年9月21日第一審裁定（
原處分案號：交通部公路總局高雄區監理所臺東監理站99年5月1
4日東監違裁字第裁81-T00000000號），提起抗告，本院裁定如
下：
    主  文
抗告駁回。
    理  由
一、本件抗告意旨略以：(一)抗告人即受處分人甲○○（下簡稱
    抗告人）雖於停車場騎車繞圈子並按鳴喇叭，並非嚴重違規
    。民眾檢舉資料，欠缺具體明確，致無法查證；抗告人於警
    員到場時，係坐在機車上，未嚴重危害交通安全、秩序或發
    生交通事故。(二) 抗告人若如臺東縣警察局臺東分局99年5
    月12日信警交字第0990002712號書函所稱有語無倫次、拒絕
    使用呼氣酒測，即已屬精神喪失，警員理應強制移由受託醫
    療或檢驗機構對其實施血液或其他檢體之採樣及測試檢定。
    (三)抗告人既係騎車繞圈子並端坐機車上，如警員要施以酒
    測，應依違反道路交通管理事件統一裁罰基準及處理細則第
    12條規定，得對抗告人施以勸導、免予舉發云云。
二、本院查：
(一)按汽車駕駛人拒絕接受第1項測試之檢定者，處新臺幣（下
    同）6萬元之罰鍰，並當場移置保管該汽車及吊銷該駕駛執
    照；汽車駕駛人曾依第35條第4項前段規定吊銷駕駛執照者
    ，3年內不得考領駕駛執照，道路交通管理處罰條例（下簡
    稱同法）第35條第4項前段及同法第67條第2項分別定有明文
    。又按，所謂汽車，係指在道路上以原動機行駛之汽車（包
    括機器腳踏車）或以人力、獸力行駛之車輛；所稱道路，係
    指公路、街道、巷衖、廣場、騎樓、走廊或其他供公眾通行
    之地方，同法第3條8款及第1款亦有明文。
(二)本件抗告人於99年3月13日16時10分許，騎乘車牌WED-687號
    機車，在臺東縣政府後方停車場行駛繞圈並按鳴喇叭，經警
    前往處理，並要求抗告人實施呼氣酒精濃度檢測遭拒，有拒
    絕呼氣酒精濃度檢測之違規事實，經警摯單舉發，並由原處
    分機關於99年5月14日以東監違裁字第裁81-T00000000號裁
    決書裁處抗告人6萬元，並吊銷駕駛執照，3年內不得考領等
    情，有卷附臺東縣警察局舉發違反道路交通管理事件通知單
    及交通部公路總局臺東監理站違反道路交通管理事件裁決書
    可稽（原審卷第5頁、第7頁）。且抗告人就於上開時地，騎
    乘車牌WED-687號機車行駛繞圈及按鳴喇叭，及拒絕接受警
    員所要求呼氣酒精濃度檢測等情均坦認在卷（詳原審卷第4
    頁聲明異議狀及本院卷第4頁抗告狀所載），是抗告人確有
    於上開停車場內駕駛汽車及拒絕接受呼氣酒精濃度檢測之違
    規事實，堪以認定。
(三)至抗告人雖執前詞置辯，惟查：依同法第35條第5項規定，
    交通勤務警察或依法令執行交通稽查任務人員，得強制移由
    受委託醫療或檢驗機構對其實施血液或其他檢體之採樣及測
    試檢定者，僅限於汽車駕駛人「肇事」拒絕接受或「肇事」
    無法實施同條第1項測試檢定等始得為之，故汽車駕駛人苟
    無肇事情形即無該條項之適用，且亦與汽車駕駛人是否精神
    喪失無涉。抗告人此部分抗告意旨，委不足採。又抗告人縱
    於警員到場時端坐機車上，然警員到場前抗告人有於上開停
    車場內駕駛汽車行為，既如前述，則經警依客觀情形（即於
    警員抵達現場時發現抗告人端坐在機車上且滿身酒味說話語
    無倫次等，此有臺東縣警察局臺東分局99年5月12日信警交
    字第0990002712號函附於原審卷第8頁可參）判斷有疑為服
    用酒類並要求實施呼氣酒精濃度檢測後遭拒，自已該當同法
    第35條第4項前段之拒絕接受同條第1項檢測之要件，原處分
    機關所為上開處分並無違誤。又抗告人本件拒絕接受呼氣酒
    精濃度檢測之違規行為，並不符道路交通管理事件統一裁罰
    基準及處理細則第12條第1項各款所定之情形，其謂警員先
    對其施以勸導、免予舉發云云，亦無可取。
三、綜上，抗告人既有上開違規情事，原處分機關依道路交通管
    理處罰條例第35條第4項前段、第67條第2項之規定，裁處抗
    告人罰鍰6萬元、吊銷駕駛執照及3年內不得考領駕照並無違
    誤，原審據此駁回抗告人之異議，經核亦無不當，抗告人仍
    執陳詞提起抗告並指摘原裁定不當，為無理由，應予駁回。
四、據上論結，應依道路交通案件處理辦法第26條、刑事訴訟法
    第412條裁定如主文。
中    華    民    國    99    年    10    月    19    日
                  交通法庭審判長法  官  謝志揚
                                法  官  李水源
                                法  官  許仕楓
以上正本證明與原本無異。
本件不得再抗告。
中    華    民    國    99    年    10    月    20    日
                                書記官  李德霞

司法院資訊處製作；財團法人民間司法改革基金會備份。
